【裁判字號】    90,易,1642
【裁判日期】    901207
【裁判案由】    侵占遺失物
【裁判全文】
臺灣彰化地方法院刑事判決                          九十年度易字第一六四二號
    公  訴  人  臺灣彰化地方法院檢察署檢察官
    被      告  乙○○
右列被告因侵占遺失物案件，經檢察官提起公訴（八十九年度偵字第九五九四號），
本院判決如左：
    主      文
乙○○意圖為自己不法之所有，而侵占離本人所持有之物，處罰金貳仟元，如易服勞
役，以參佰元折算壹日；又意圖為自己不法之所有，而侵占離本人所持有之物，處罰
金貳仟元，如易服勞役，以參佰元折算壹日；又意圖為自己不法之所有，而侵占離本
人所持有之物，處罰金參仟元，如易服勞役，以參佰元折算壹日。應執行罰金陸仟元
，如易服勞役，以參佰元折算壹日。
    事      實
一、乙○○於民國八十九年九月間，在彰化縣和美鎮某不詳地點，拾得丙○○所有之
    國民身分證一張（該國民身分證於八十九年七月二十七日上午，在彰化縣和美鎮
    ○○路遺失），竟意圖為自己不法之所有，將該原屬丙○○所有因遺失而離本人
    所持有之上開國民身分證一張，乘機取得移歸自己所有；其又於八十九年十月初
    某日，在彰化縣伸港鄉電信局附近，拾得丁○○所有之皮包一個，內並有丁○○
    之國民身分證及駕駛執照各一張，竟意圖為自己不法之所有，將該原屬丁○○所
    有因遺失而離本人所持有之上開皮包及國民身分證、駕駛執照各一張，乘機取得
    移歸自己所有；其另於八十九年十月間某日，在某不詳地點，拾得戊○○、甲○○所有之郵局金融卡各一張（戊○○之金融卡係於八十九年七月間，在彰化縣鹿
    港鎮菜市場內遺失；甲○○之金融卡係於八十八年年中左右，在台中市遺失），
    竟意圖為自己不法之所有，將該原屬戊○○、甲○○所有因遺失而離本人所持有
    之上開金融卡共二張，乘機取得移歸自己所有。嗣乙○○於八十九年十二月二十
    六日晚上十時四十分許，在彰化縣伸港鄉○○路十八號金元爺遊藝場內，為警查
    獲，並自其身上起出丙○○之國民身分證一張、丁○○之皮包一個、國民身分證
    一張、駕駛執照一張及戊○○、甲○○之郵局金融卡各一張。
二、案經彰化縣警察局和美分局報請台灣彰化地方法院檢察署檢察官偵查起訴。
    理      由
一、訊據被告乙○○固坦承曾於右揭時、地侵占丙○○之國民身分證一張、丁○○之
    皮包一個、國民身分證一張、駕駛執照一張之事實不諱，惟矢口否認有侵占戊○○、甲○○之郵局金融卡各一張之犯行，辯稱：戊○○、甲○○之郵局金融卡係
    我的朋友「家欽」拿到我家裡給我，他叫我寄回去，但我不知道他們的地址，所
    以才沒有寄還云云。惟查，右揭事實業據被害人丙○○、戊○○、甲○○指述甚
    詳，並有贓物認領保管單、現場檢查紀錄表在卷可稽，而被告於八十九年十二月
    十七日警訊中辯稱：該金融卡二枚是一位叫許書耀借給我，說如果我沒有錢，可
    以去領，但因存款只有新台幣一百元，所以無法領取云云；於同日檢察官訊問時
    又改稱：金融卡二張分別是戊○○、甲○○借我的云云；嗣於九十年五月十六日
    檢察官訊問時又改稱：是朋友「家欽」所交付，他說寄回失主可以領獎金云云，
    是以被告先後所稱交付金融卡之人均不相同，而其又無法說出交付者之正確姓名
    、住址以供查證，且若被告之友人「阿欽」欲將拾獲之戊○○等人之金融卡寄還
    ，何需勞煩被告，更何況被告又稱「阿欽」並未告知其戊○○等人之住址，被告
    又如何得以寄還該金融卡，是以該戊○○、甲○○之金融卡應係被告所拾獲並將
    之侵占入己，被告所辯顯係事後卸責之詞，不足採信，本件事證已臻明確，被告
    犯行均堪認定。
二、核被告所為，係犯刑法第三百三十七條之侵占離本人所持有之物罪。被告以一個
    行為，同時侵占戊○○、甲○○之金融卡，係一行為同時觸犯二罪名，為想像競
    合犯，應依刑法第五十五條之規定，從一重之罪處斷。被告所犯上開三侵占離本
    人所持有之物罪，犯意各別，應予分論併罰。公訴人雖認被告先後數次侵占離本
    人所持有之物行為時間緊接，犯罪構成要件相同，顯係基於概括犯意反覆為之，
    為連續犯，惟被告數侵占離本人所持有之物之行為，均係於偶然之情形下發現該
    遺失物，而將之侵占入己，並非係基於概括犯意反覆為之，自與連續犯之規定不
    合，附此敘明。爰審酌被告犯罪之動機、目的、犯罪所生之危害及犯罪後之態度
    等一切情狀，各量處如主文所示之刑，並均諭知易服勞役之折算標準，暨定其應
    執行之刑，並諭知易服勞役之折算標準，以資懲儆。
據上論斷，應依刑事訴訟法第二百九十九條第一項前段，刑法第三百三十七條、第五
十五條、第四十二條第二項、第五十一條第七款，罰金罰鍰提高標準條例第一條前段
、第二條，判決如主文。
中      華      民      國    九十      年     十二     月      七      日
                                臺灣彰化地方法院刑事第二庭
                                    法      官  石  馨  文
右正本證明與原本無異。
如不服本判決，應於判決送達後十日內向本院提出上訴狀( 須附繕本 )。
告訴人或被害人對於判決如有不服具備理由請求檢察官上訴者，其上訴期間之計算係
以檢察官收受判決正本之日期為準。
                                    法院書記官  黃  意  雯
中      華      民      國    九十      年     十二     月      十      日
附錄法條
刑法第三百三十七條
意圖為自己或第三人不法之所有，而侵占遺失物、漂流物或其他離本人所持有之物者
，處五百元以下罰金。


司法院資訊處製作；財團法人民間司法改革基金會備份。
